臺灣士林地方法院刑事判決
111年度訴字第272號
公  訴  人  臺灣士林地方檢察署檢察官
被      告  蔡宗翰





上列被告因違反毒品危害防制條例案件，經檢察官提起公訴（11
1年度毒偵字第621號），本院判決如下：
    主  文
蔡宗翰施用第一級毒品，處有期徒刑捌月。
    事  實
一、蔡宗翰前因施用毒品案件，於民國109年4月13日依本院108
    年度毒聲字第112號裁定送觀察、勒戒後，認無繼續施用毒
    品之傾向，於109年5月18日釋放出所，經臺灣士林地方檢察
    署（下稱士林地檢署）檢察官以108年度毒偵字第1833號為
    不起訴處分確定，詎其仍不知悛悔，於前案觀察、勒戒執行
    完畢釋放後3年內，基於施用第一級毒品之犯意，於111年1
    月13日18時22分許往前回溯26小時之內之某時，在不詳地點
    ，以不詳之方式，施用第一級毒品海洛因1次。嗣因其係為
    毒品調驗人口而於上開時間至警局採尿送驗，鑑驗結果呈現
    嗎啡及可待因陽性反應，而查獲上情。
二、案經臺北市政府警察局北投分局報告士林地檢署檢察官偵查
    起訴。 
    理  由
壹、程序部分
　　本件認定犯罪事實所引用之所有卷證資料，供述證據部分，
    檢察官、被告於本院審理時均表示無意見，且其等於言詞辯
    論終結前，對於該等證據之證據能力均未再爭執（見本院11
    1年度訴字第272號卷〈下稱本院卷〉第146頁至第148頁），本
    院審酌上開證據資料作成時之情況，尚無違法不當及證明力
    明顯過低之瑕疵，亦認為以之作為證據應屬適當，爰依刑事
    訴訟法第159條之5第1項規定，認有證據能力；非供述證據
    部分，亦查無證據證明有公務員違背法定程序取得之情形，
    且經本院於審理期日提示予被告辨識而為合法調查，亦有證
    據能力。
貳、實體部分
一、認定犯罪事實所憑之證據及理由
　　訊據被告蔡宗翰固坦承其有於前揭時間接受警方採尿送驗之
    事實，惟矢口否認有何上開施用毒品之犯行，辯稱：因為我
    常常有偏頭痛，所以都有喝抗痛寧感冒液和吃普拿疼，所以
    尿液才會顯現陽性反應；管區員警告訴我當天有我跟另外一
    個人去驗尿，那個人才是施用第一級毒品，但他是被判無罪
    ，我認為是我跟另外一個人的尿液弄錯了云云。經查：
  ㈠被告於111 年1 月13日經警通知至警局採尿，其於同日18時2
    2 分許親自排放之檢體編號Z000000000000號尿液經以EIA 
    酵素免疫分析法為初步檢驗，再以GC／MS氣相層析質譜儀法
    為確認檢驗後，呈嗎啡（826 ng/ml ）、可待因（316 ng/m
    l）陽性反應，有被告之警詢筆錄、台灣尖端先進生技醫藥
    股份有限公司111 年2月7日濫用藥物檢驗報告、應受尿液採
    驗人尿液檢體採集送驗記錄（見士林地檢署111年度毒偵字
    第621號卷〈下稱毒偵卷〉第11頁至第12頁、第17頁）存卷可
    查。
　㈡又氣相層析質譜儀分析法，係以「氣相層析儀」先將物質氣
    化後，再經分析管分離，由於各種物質之沸點及對管柱之吸
    附力不同，在經過檢測器（Detector）測定後，表現出不同
    之滯留時間（Retensiontime ），以滯留時間來判斷係何種
    物質；再利用「質譜儀」為檢測器，將物質撞擊成碎片，記
    錄其質譜圖。因每個化合物之鍵結能力不同，故不同之物質
    會有其特定之質譜圖，因此在物質之判斷上有如指紋之鑑定
    ，在理論上，扣除人為之因素，其精確度已接近百分之百。
    再者，以氣相層析質譜儀法進行尿液確認檢驗者，不致產生
    偽陽性反應一節，業經行政院衛生署管制藥品管理局（現改
    制為衛生福利部食品藥物管理署，下同）92年6 月20日管檢
    字第0920004713號函釋甚明。又非法施用海洛因者，在尿液
    中可檢出較大量之嗎啡成分及較少量可待因成分，亦有法醫
    研究所93年10月13日法醫毒字第0930003574號函為證。本件
    被告之尿液檢驗報告嗎啡濃度（826 ng/ml ）明顯大於可待
    因濃度（316 ng/ml），且經本院依職權將被告尿液檢驗報
    告送法務部法醫研究所函詢，結果為：藥物普拿疼及抗痛寧
    使用後不會代謝成可待因及嗎啡成分，因此使用上開藥物後
    ，其尿液以氣相層析質譜分析法或液相層析質譜分析法檢測
    ，不會產生嗎啡及可待因陽性反應，此有法務部法醫研究所
    111年7月22日法醫毒字第11100050160號函在卷可稽（見本
    院卷第29頁）。諸此足可認定上開尿液檢驗報告非因使用普
    拿疼及抗痛寧等藥物所致，而係施用海洛因所致之事實。
　㈢況經本院將上開台灣尖端先進生技醫藥股份有限公司濫用藥
    物檢驗報告驗餘之尿液送請法務部調查局為DNA 鑑定，其鑑
    定結果略以：送驗尿液檢體之各項DNA STR型別與蔡宗翰之
    相對應型別比對均相符，依本件隨機相符率，可認有99.99%
    以上信心水準確認其人別等語，有該局111 年10 月11 日調
    科肆字第11103279970 號函所附DNA 鑑識實驗室鑑定書存卷
    可按（見本院卷第131頁至第137頁），可見上開濫用藥物檢
    驗報告之尿液確係出自被告無訛，是被告辯稱：我認為是我
    跟另外一個人的尿液弄錯了云云，自不足採。　
  ㈣查施用海洛因後24小時內經由尿液排出之量可達使用劑量之
    百分之80，海洛因於人體內可迅速代謝成6-乙醯嗎啡，然後
    轉變成嗎啡，依據Cone及Welch 發表於Journal of Analyti
    cal Toxicology（1991）之報告，分別施用單一劑量3mg 及
    6mg 之海洛因，可檢測到6-乙醯嗎啡（濃度高於或等於10ng
    /mL ）之期間平均約2.4 及4.2 小時，最久者不超過8 小時
    ，即使施用更高劑量，在24小時或更短期間內，即無法檢出
    該成分，而可檢測到總嗎啡（濃度高於或等於300ng/mL）之
    期間則平均約可達17至26小時；尿液中可檢出藥物成分之時
    效，與其施用劑量、施用方式、施用頻率、被採樣者飲用水
    量之多寡、個人體內代謝情況、檢體收集時間點及所用檢測
    方法之靈敏度等因素有關，因個案而異，此有行政院衛生署
    管制藥品管理局90年5 月4 日管檢字第93902 號、92年2 月
    13日管檢字第0920000964號函在卷可憑，亦為本院歷來審理
    毒品案件為職務上所知悉。被告既否認施用海洛因犯行，本
    院尚無從知悉其施用海洛因之確切時間，惟參照上開函文內
    容，足認被告係於111 年1 月13 日18時22分許為警採尿往
    前回溯26小時內某時，在不詳地點，以不詳方式，確有施用
    第一級毒品海洛因之犯行。是公訴意旨認被告本案施用毒品
    之時間應為採尿前回溯96小時內之某時乙節，容有錯誤，應
    予更正。
  ㈤綜上所述，本案事證明確，被告所辯並無可採，其犯行堪予
    認定，應依法論科。另被告雖聲請傳喚採尿當天負責做筆錄
    之員警到庭證述，惟本案依前揭證據，已足認定送驗尿液確
    係出自被告，因認上開證據均無調查之必要，爰不予以調查
    ，附此敘明。　
二、論罪科刑　　
   ㈠查被告前因施用毒品案件，經本院裁定送觀察、勒戒後，於
     109 年5月18日釋放出所，並由士林地檢署檢察官以108 年
     度毒偵字第1833 號為不起訴處分確定，有臺灣高等法院被
     告前案紀錄表及前開不起訴處分書在卷可考，其於前開觀
     察、勒戒完畢釋放後，未滿3 年即再犯本件施用毒品案件
     ，自應依毒品危害防制條例第20條第3 項規定追訴、處罰
     。
   ㈡核被告所為，係犯毒品危害防制條例第10條第1項之施用第一
     級毒品罪。
   ㈢爰以被告之責任為基礎，審酌其前曾因施用毒品案件經送觀
     察、勒戒，猶再度施用第一級毒品，顯見其戒除毒癮之意
     志薄弱，惟念其施用毒品所生危害，實以自戕身心健康為
     主，對於他人法益尚無具體危害，及施用毒品者均有相當
     程度之成癮性與心理依賴，其犯罪心態與一般刑事犯罪之
     本質並不相同，應側重適當之醫學治療及心理矯治為宜，
     兼衡其智識程度、工作、家庭與經濟狀況（見本院卷二第1
     48 頁），暨其犯罪之動機、手段與犯罪後否認犯行，未見
     真切之悔意等一切情狀，量處如主文所示之刑，以示處罰
     。
據上論斷，應依刑事訴訟法第299條第1項前段，判決如主文。
本案經檢察官鄭潔如提起公訴，檢察官張尹敏到庭執行職務。
中　　華　　民　　國　　111 　年　　11　　月　　3 　　日
              刑事第二庭審判長法  官   楊秀枝
　　　　　　　　　　          法  官   謝當颺
　　　　　　　　　　          法  官   陳孟皇
以上正本證明與原本無異。
如不服本判決應於收受送達後 20 日內向本院提出上訴書狀，並
應敘述具體理由。其未敘述上訴理由者，應於上訴期間屆滿後20
 日內向本院補提理由書 (均須按他造當事人之人數附繕本 )「
切勿逕送上級法院」。
因疫情而遲誤不變期間，得向法院聲請回復原狀。
                              書記官  張嫚凌
中　　華　　民　　國　　111 　年　　11　　月　　7 　　日
附錄本件論罪科刑法條：
毒品危害防制條例第10條第1項
施用第一級毒品者，處6 月以上5 年以下有期徒刑。